【裁判字號】    99,易,231
【裁判日期】    990603
【裁判案由】    詐欺
【裁判全文】
臺灣高雄地方法院刑事判決               99年度易字第231號
公  訴  人  臺灣高雄地方法院檢察署檢察官
被      告  甲○○
上列被告因詐欺案件，經檢察官提起公訴（98年度偵字第26474
號），移送併辦（99年度偵字第4787號），本院判決如下：
    主  文
甲○○幫助犯詐欺取財罪，處有期徒刑參月，如易科罰金，以新
臺幣壹仟元折算壹日。
    事  實
一、甲○○預見提供金融帳戶存簿、提款卡、密碼、印章等物予
    陌生人士使用，有可能為非法集團所利用，以遂行欺騙不知
    情之社會大眾及隱匿掩飾犯罪所得財物或利益之目的，且果
    若發生如此結果，亦不違背其本意，而竟仍基於幫助詐欺之
    不確定故意，於民國98年6 月1 日至98年6 月9 日間某日（
    起訴書誤載為98年5 月間某日），在高雄縣仁武鄉○○路35
    號之店面內，將其所有之彰化商業銀行（下稱彰化銀行）九
    如路分行000000000000號帳戶之存摺、提款卡及密碼、印章
    ，交予真實姓名、年籍不詳之「王先生」，容任該男子所屬
    之詐欺集團成員使用該帳戶。嗣於98年6 月9 日上午10時20
    分，詐欺集團成員撥打電話予乙○○，佯稱伊身分證遭冒用
    申請行動電話號碼0000000000號，該門號有新臺幣（下同）
    48,773元之電信費用尚未繳納，及伊涉嫌洗錢，要伊帳戶停
    止，要伊去金管會申請一個安全帳戶，並去通宵郵局提領現
    金，將現金存入甲○○上開帳戶內云云，使乙○○陷於錯誤
    ，於98年6 月9 日下午1 時10分前往設於苗栗縣苑裡鎮之彰
    化銀行，匯款49萬元至甲○○之上開彰化銀行帳戶內，嗣因
    乙○○察覺有異，報警後始循線查悉上情。
二、案經高雄市政府警察局三民第一分局報請臺灣高雄地方法院
    檢察署檢察官偵查起訴。
    理  由
一、證據能力部分：
    按被告以外之人於審判外之言詞或書面陳述，除法律有規定
    者外，不得作為證據，刑事訴訟法第159 條第1 項定有明文
    ，此即學理上所稱之「傳聞證據排除法則」，而依上開法律
    規定，傳聞證據原則上固無證據能力，但如法律別有規定者
    ，即例外認有證據能力。又按被告以外之人於審判外之陳述
    ，雖不符同法第159 條之1 至之4之規定，而經當事人於審
    判程式同意作為證據，法院審酌該言詞陳述或書面陳述作成
    時之情況，認為適當者，亦得為證據，同法第159 條之5 第
    1 項定有明文。查本判決下列所引用之證據，均經被告、檢
    察官於本院審理中同意作為證據（見本院易卷第39頁），本
    院審酌該等傳聞證據作成時之狀況，並無違反或不當等不宜
    作為證據之情形，依前開說明，亦得作為證據。
二、訊據被告甲○○固坦承有開設上開帳戶一事，惟矢口否認有
    何幫助詐欺之犯行，辯稱：其係因看報紙要辦理貸款，才把
    存摺、提款卡、密碼、印章交付給該名男子云云。經查：
（一）被害人乙○○分別於上開時、地，遭犯罪集團成員以上述
      事由詐欺，致陷於錯誤，遂依對方指示匯款49萬元至被告
      上開帳戶之事實，業據證人乙○○於警詢時證述甚詳，並
      有彰化銀行存款憑條1 紙，彰化銀行九如路分行99年2 月
      11 日 彰九如字第0990280 號函、個人顧客資料卡、交易
      資料明細表各1 紙在卷可稽，上開事實，堪可認定。
（二）被告固坦承其將上開帳戶之存摺、提款卡、密碼、印章等
      物交付予1 名年籍姓名均不詳之「王先生」，惟其對於交
      付上開帳戶資料之原因，辯稱：我係因看到報紙登貸款廣
      告打電話過去，對方要我拿存摺、提款卡、密碼給他，說
      錢要匯到我的帳戶裡，幫我辦職業登記，讓我有信用，我
      因為急用錢，沒想到這些等語。然核其所有之上開彰化銀
      行帳戶於98年6 月1 日有申請變更印鑑、補發存摺之紀錄
      ，有上開彰化銀行九如路分行彰化銀行九如路分行99年2
      月11日彰九如字第0990280 號函暨附件在卷可佐（見易字
      卷第8-11頁），被告於本院審理中，始供稱：我有將印章
      交付予「王先生」，因為他說這些證件齊全才可以幫我辦
      貸款等語，惟參以被告先前供稱：交提款卡、密碼是因為
      對方說要測試帳戶可不可以使用等語，故持有提款卡、密
      碼即可提領現金，實未見有何交付印鑑之必要，其所述已
      屬可疑。另依彰化銀行苑裡分行於98年6 月9 日接獲乙○
      ○通知表示被詐騙後，彰化銀行九如路分行於當日即已通
      知被告其帳戶有異常資金往來情形一事，有彰化銀行九如
      路分行99年4 月7 日彰九如字第0980641 號函附卷可稽（
      見同上卷第29頁），此亦為被告所不否認，供稱：「彰化
      銀行九如分行1 位小姐打電話給我說我的帳號有問題，好
      像被人家盜用，是刑事責任... 」等語（見同上卷第19頁
      ），惟被告對上情置之不理，竟未為報警或任何措施，其
      所為顯然與常情有異，更有甚者，依被告提出其使用之
      0000000000號門號通話明細（見偵卷第8-14頁），其與其
      供稱之「王先生」使用之0000000000號門號，於98年6 月
      9 日經銀行通知資金往來有異後，於6 月9 日、10、11、
      12日尚仍有3 、2 、3 、7 通之密集通話紀錄，其徒以：
      「（據本院發函銀行，銀行回函98年6 月9 日就通知你帳
      戶異常，為何一直沒有處理？）我跟對方聯絡，問他們怎
      麼回事，他叫我等二天貸款會下來，沒問題。」、「（銀
      行已經告訴你帳戶被其他人使用，可能有刑事責任，你還
      要等什麼貸款下來？）那時我整個人很混亂。」等語置辯
      ，其所述已然有違常情，難以採信。復參以上開通話明細
      ，可見被告與「王先生」最早於98年5 月24日即有通話紀
      錄，於5 月25日、5 月26日、5 月27日、6 月1 日、6 月
      2 日、6 月5 日，被告亦各有發話3 、4 、7 、2 、1 、
      7 通之頻繁往來通話，惟被告於審理中供稱：對方收件後
      ，有說1 個禮拜辦完貸款後，他們會送回來，當初只覺得
      要用錢，不覺得奇怪，後來才覺得有點怪怪的等語，是對
      方既已告知辦理之期限為1 週，被告亦稱不覺有異，實未
      見期間其有何密集與對方通話之必要，被告徒辯以：我每
      天打1 、2 通電話問他有無問題，因為緊張，要問進度云
      云（見同上卷第22、41頁），實難採信，又被告復供稱：
      「對方也有打給我。」、「（對方打給你講什麼？）他說
      沒問題。」「（他特別打電話跟你講沒問題？）是。」等
      語，愈凸顯其所辯前後矛盾，其交易過程顯然悖於常情。
      是其辯稱因辦理貸款而交付帳戶資料一事，要與常情有異
      ，乃屬事後虛捏矯飾之詞，不足採信。
（三）又金融機構帳戶為人民存取財產之重要工具，一般人對於
      帳戶存摺及金融卡均會妥善保管，被告自陳係透過報紙廣
      告得知此辦理貸款之管道云云，衡諸常情，其當應注意並
      留下與之接觸之承辦人員之姓名等資料，以免貸款下來無
      法領取，然被告於未曾確認對方身分、上開帳戶資料究為
      何用、之後要如何取回之情形下，竟將其私人重要之帳戶
      存簿、提款卡、密碼等物交予素昧平生之人，其所為已與
      常情不合。又正常辦理貸款必須透過徵信，確認貸款人以
      往之信用情況，以評估是否放款以及放款額度，確認放款
      之風險，並毋須繳交存摺、提款卡、密碼等資料，惟被告
      申貸過程中，對方並未徵信，反而要求被告交付帳戶存簿
      、提款卡、密碼等與貸款無關之物，參諸被告並非無貸款
      經驗之人，經其偵查中自承：我以前有向銀行貸款，額度
      回復後我又貸款1 次，之前還款完後也有再貸，貸幾次我
      不記得了，當時有對保，提供基本資料，沒有交存摺等語
      （見偵卷第5-7 頁），是其對於上開顯然違反常情之事，
      竟未曾懷疑，已難令人採信，況其對於提款卡、密碼、存
      摺、印章均交付他人，屆時應如何確保貸款下來時可順利
      提領一情，竟以我不曉得等語置辯，足見其所辯均悖於常
      理，俱無可採。
（四）又被告於98年6 月1 日至98年6 月8 日間某日，在上開地
      點將上開帳戶存摺、提款卡及提款密碼提供予不詳詐欺集
      團成員使用時，依一般人之社會生活經驗，可預見倘係合
      法收入，本可自行向金融機構開戶使用，而無蒐集他人帳
      戶之必要，又利用人頭帳戶作為出入帳戶，而向不特定民
      眾詐取金錢之犯罪案件層出不窮，且經媒體廣為披載，被
      告對此應知之甚詳，縱不知該犯罪集團將用以作何犯罪用
      途，然對於該犯罪集團將利用其所交付之帳戶，用於犯罪
      之使用，顯屬可以預見其發生，且並不違背其本意，足見
      被告應有幫助該犯罪集團利用上開帳戶作為詐欺取財不法
      使用之不確定故意存在，要屬無疑。綜上所述，本案事證
      明確，被告幫助詐欺取財之犯行，堪以認定。
三、按刑法第339 條第1 項之詐欺取財罪，係以施用詐術使人陷
    於錯誤而交付財物為犯罪構成要件，上開詐騙集團利用被告
    提供之帳戶，作為指示被害人匯款進入而據以提領詐騙款項
    遂行詐欺犯行之工具，被告提供帳戶要非詐欺取財罪之構成
    要件行為，且被告僅將帳戶交與他人後即未再過問，亦無為
    自己犯罪之意思，其行為僅係對於該犯罪之實行有所助益之
    協助行為，故核被告所為，係犯刑法第30條第1 項、第339
    條第1 項幫助詐欺取財罪。又被告係幫助犯，應依刑法第30
    條第2 項規定，按正犯之刑減輕之。至移送併辦部分，經核
    與起訴部分為同一犯罪事實，具有實質上一罪之關係，為起
    訴效力所及，本院自得併予審理，併此敘明。爰審酌被告雖
    未實際參與詐欺取財犯行，但其提供帳戶供不法犯罪集團使
    用，不僅造成執法機關不易查緝犯罪行為人，嚴重危害社會
    治安，助長社會犯罪風氣，更造成被害人求償上之困難，並
    參酌被告犯後飾詞矯飾，未見悔意，及其犯罪目的、手段、
    造成之損害等一切情狀，量處如主文所示之刑，並諭知易科
    罰金之折算標準。
據上論斷，應依刑事訴訟法第299 條第1 項前段、刑法30條、第
339 條第1 項、第41條第1 項前段，刑法施行法第1 條之1 ，判
決如主文。
本案經檢察官陳麗琇到庭執行職務。
中    華    民    國    99    年    6     月    3    日
                  刑事第一庭    審判長法  官   蔡國卿
                                      法  官   王淑惠
                                      法  官   張琬如
以上正本證明與原本無異。
如不服本判決應於收受送達後10日內向本院提出上訴書狀，並應
敘述具體理由；如未敘述上訴理由者，應於上訴期間屆滿後20日
內向本院補提理由書（均須按他造當事人之人數附繕本）「切勿
逕送上級法院」。
中    華    民    國    99    年    6     月    3     日
                                      書記官   劉甄庭
附錄法條：
中華民國刑法第339條第1項
（普通詐欺罪）
意圖為自己或第三人不法之所有，以詐術使人將本人或第三人之
物交付者，處 5 年以下有期徒刑、拘役或科或併科 1 千元以下
罰金。

司法院資訊處製作；財團法人民間司法改革基金會備份。
